【裁判字號】    98,易,179
【裁判日期】    980603
【裁判案由】    詐欺
【裁判全文】
臺灣士林地方法院刑事判決               98年度易字第179號
公  訴  人  臺灣士林地方法院檢察署檢察官
被      告  乙○○
上列被告因詐欺案件，經檢察官提起公訴（98年度偵字第1417號
），本院判決如下：
    主    文
乙○○幫助共同意圖為自己不法之所有，以詐術使人將本人之物
交付，處有期徒刑參月，如易科罰金，以新台幣壹仟元折算壹日
。
    犯罪事實
一、乙○○明知申請帳戶使用係輕而易舉之事，一般人無故取得
    他人金融帳戶使用之行徑常與財產犯罪之需要密切相關，而
    可預見該名不自行申辦帳戶使用反四處蒐集他人存摺之人，
    可能係遂行不法所有意圖用以詐騙他人，又對於提供帳戶予
    他人使用雖無必引發他人萌生犯罪之確信，但仍以縱若有人
    持以犯罪亦不違反其本意，而基於幫助詐騙份子向他人詐取
    財物之犯意，於民國97年11月3 日前某日，在不詳地點，將
    其前於96年4 月27日所申請之臺灣中小企業銀行士林分行帳
    號00000000000 號帳戶（下稱臺灣中小企銀帳戶）金融卡、
    密碼，提供予真實姓名年籍不詳之詐欺集團成員。嗣該詐欺
    集團不詳成員，於民國97年11月3 日先後撥打電話向丙○○
    、丁○○詐稱其等在金石堂網路購物付款有誤，需前往自動
    櫃員機操作解除分期付款之設定云云，致丙○○、丁○○陷
    於錯誤而分別依指示至自動櫃員機進行操作後，分別匯款新
    台幣（下同）23,205、20,200元至乙○○上開臺灣中小企銀
    帳戶，並隨即遭提領一空。丙○○、丁○○事後發覺款項匯
    出而報警處理，始查獲上情。
二、案經臺北市政府警察局士林分局報告臺灣士林地方法院檢察
    署檢察官偵查起訴。
    理    由
一、訊據被告乙○○雖不否認申請前揭臺灣中小企銀帳戶，嗣該
    帳戶有丙○○、丁○○等人匯入23,205、20,200元之款項並
    隨遭提領等情，惟矢口否認有何幫助詐欺犯行，辯稱：其金
    融卡係於97年10月間前往某自動櫃員機查詢餘額時遺失，且
    金融卡上有寫著密碼，伊並未將金融卡、密碼交給其他人使
    用云云。
二、經查：
  (一)臺灣中小企銀00000000000 號帳戶為被告於96年4 月27日所
    申請，而被害人丙○○、丁○○分別於97年11月3 日接獲詐
    欺集團成員電話稱其等在金石堂網路購物付款有誤，需前往
    自動櫃員機操作解除分期付款之設定云云，而信以為真，分
    別依指示至自動櫃員機進行操作，致將23,205、20,200元之
    款項匯入被告該臺灣中小企銀帳戶，並隨即遭提領一空等情
    ，業據證人丙○○、丁○○詳述在卷（見偵查卷第7 、8 頁
    、本院卷所附檢察官98年4 月28日補充理由書），並有臺灣
    中小企銀97年12月2 日九七士林字第000198號函所附開戶基
    本資料、存款交易明細查詢單、證人丙○○所提出之自動櫃
    員機交易明細表等在卷可稽（見偵查卷第19至24頁、本院卷
    附檢察官補充理由書），被告對前情亦無意見（見本院98年
    5 月20日審判筆錄第7 、8 頁），是證人丙○○、丁○○確
    實因遭詐欺集團詐騙而陷於錯誤，致將前開款項匯入被告所
    申請之上開臺灣中小企銀帳戶無誤。
  (二)被告雖辯稱：因為97年10月間，友人甲○○匯會款10,000元
    至其臺灣中小企銀帳戶，所以曾經持該帳戶金融卡前往查詢
    餘額，卻發現甲○○所匯入之款項並未進入，反而有他筆不
    明款項匯入，所以要求甲○○勿再匯款入該帳戶中云云（見
    本院98年5 月20日審判筆錄第9 、10頁），證人甲○○亦於
    本院審理中到庭附和其詞，惟證人甲○○對於本院詢問其與
    被告間有無金錢往來，匯款至何帳戶時，先稱因參加互助會
    繳交會款有以匯款之方式，有好幾次是匯到被告臺灣中小企
    銀帳戶中云云，嗣再經本院詢問何以被告帳戶交易明細中並
    無其匯款記錄時又改稱，未曾匯入臺灣中小企銀帳戶，是匯
    到被告郵局帳戶中等情（見本院98年5 月20日審判筆錄第3
    至5 頁），前後證詞已有矛盾，難以為有利於被告之認定。
    況依前開帳戶存款交易明細查詢單，該帳戶於97年7 月至10
    月間並無任何一筆交易款項，直至97年11月3 日始有數筆款
    項匯入，則被告如何在97年10月間查詢餘額時發現有不明款
    項匯入而要求證人甲○○勿匯款進入？
  (三)被告前於偵查中又供稱：97年11月4 日晚間11時許，甲○○
    打電話告知有將款項匯入，要伊前往領錢，伊當晚前往領錢
    時才發現金融卡遺失，並馬上以電話掛失云云（見偵查卷第
    31頁），然此已與被告及證人甲○○於本院審理中一致供述
    被告是97年10月間要求甲○○勿再匯款入臺灣中小企銀帳戶
    ，甲○○從未曾匯款到臺灣中小企銀帳戶等情完全不符，且
    依臺灣中小企銀士林分行記錄，被告係於97年11月15日於客
    服中心電話辦理金融卡掛失，亦有臺灣中小企銀士林分行98
    年5 月14日函文附本院卷可稽，益徵被告前開辯解並非可採
    。
  (四)再者，前開臺灣中小企銀帳戶為被告本人申請開立，自可由
    被告隨時辦理終止、取消等手續，縱使銀行存摺、金融卡遺
    失，亦不影響之，故若該詐騙集團成員非由被告自願提供帳
    戶供其等使用，而可掌控該帳戶，又怎可能任意將其等費盡
    心思所詐騙而得之款項存入被告之帳戶中，而冒著無法領得
    之風險？是被告辯以：帳戶金融卡是遺失等詞，顯屬卸責之
    詞，委無足採。是被告將銀行金融卡及密碼等交付詐欺集團
    使用，確有幫助詐欺集團詐騙他人之犯意。
  (五)綜上所述，被告辯解並非可採，其確實將所申請之上開臺灣
    中小企銀帳戶金融卡及密碼交予真實姓名年籍不詳之詐騙集
    團成員使用，而幫助其等詐騙被害人丙○○、丁○○。本件
    事證明確，被告犯行已堪認定，應依法論科。
三、按幫助犯之成立，主觀上行為人須有幫助故意，客觀上須有
    幫助行為，亦即需對於犯罪與正犯有共同之認識，而以幫助
    之意思，對於正犯資以助力，而未參與實施犯罪之行為者而
    言，最高法院75年度台上字第1509號、88年度台上字第1270
    號判決意旨均同此見解。是被告將所有上開帳戶金融卡及密
    碼提供真實姓名年籍不詳之詐騙份子，供其詐騙被害人財物
    ，顯係基於幫助他人詐取財物之犯意，且所為提供銀行金融
    卡及密碼予他人之行為，亦屬刑法詐欺罪構成要件以外之行
    為，被告既以幫助他人犯罪之意思而參與犯罪構成要件以外
    之行為，自應成立刑法第339 條第1 項詐欺取財罪之幫助犯
    ，是核被告所為，係犯刑法第339 條第1 項、第30條第1 項
    之幫助詐欺罪，並依刑法第30條第2 項之規定，按正犯之刑
    減輕之。又向被告收取帳戶之人、向被害人丙○○、丁○○
    詐取財物之人所屬詐騙集團等人間就上開詐欺犯行，有犯意
    聯絡及行為分擔，均為共同正犯，亦附此說明。爰審酌被告
    前未曾因犯罪經判決執行，有臺灣高等法院被告前案紀錄表
    可稽，素行尚可，惟犯罪後未坦承犯行，且其所為助長詐騙
    集團之猖獗，影響社會正常交易安全，增加被害人尋求救濟
    之困難，並使犯罪之追查趨於複雜，危害社會情節甚鉅，被
    害人丙○○、丁○○遭詐騙而匯入被告帳戶之金額為43,405
    元，復未賠償被害人所受損失等一切情狀，量處如主文所示
    之刑，並諭知易科罰金之折算標準。
四、檢察官於本院審理中補充之犯罪事實即被害人丙○○遭詐騙
    而將款項匯入被告前開帳戶部分，因被告所提供之帳戶僅臺
    灣中小企銀帳戶，僅為一幫助行為，是雖正犯即詐騙集團成
    員有上開多詐騙行為，亦僅成立一幫助犯之罪，最高法院96
    年度台非字第245 號判決意旨亦同此見解，是此部分與前開
    起訴後經本院判決有罪部分，為同一事實，為起訴效力所及
    ，本院自得併予審酌，亦併此敘明。
據上論斷，應依刑事訴訟法第299 條第1 項前段、刑法第339 條
第1 項、第30條第1 項、第2 項、第41條第1 項前段、刑法施行
法第1 條之1 ，判決如主文。
本案經檢察官蔡啟文到庭執行職務
中    華    民    國    98    年     6    月    3     日
                  刑事第七庭  審判長法  官  劉秉鑫
                                    法  官  王美玲
                                    法  官  黎惠萍
以上正本證明與原本無異。
如不服本判決應於收受判決後10日內向本院提出上訴書狀，並應
應敘述具體理由。其未敘述上訴理由者，應於上訴期間屆滿後20
日內向本院補提理由書(均須按他造當事人之人數附繕本)「切勿
逕送上級法院」。
                                    書記官  林志忠
中    華    民    國    98    年    6     月    3     日
附錄本案論罪科刑法條全文
中華民國刑法第339條
（普通詐欺罪）
意圖為自己或第三人不法之所有，以詐術使人將本人或第三人之
物交付者，處5 年以下有期徒刑、拘役或科或併科1 千元以下罰
金。
以前項方法得財產上不法之利益或使第三人得之者，亦同。
前二項之未遂犯罰之。


司法院資訊處製作；財團法人民間司法改革基金會備份。
